【裁判字號】    89,易,3785
【裁判日期】    900731
【裁判案由】    違反槍砲彈藥刀械管制條例
【裁判全文】
臺灣高雄地方法院刑事判決                        八十九年度易字第三七八五號
    公  訴  人  臺灣高雄地方法院檢察署檢察官
    被      告  甲○○
    選任辯護人  黃振銘
    被      告  乙○○
右列被告因違反槍砲彈藥刀械管制條例案件，經檢察官提起公訴（八十九年度偵字第
七一五四號），本院判決如左：
    主  文
甲○○共同於夜間及公共場所，未經許可攜帶刀械，累犯，處有期徒刑參月，如易科
罰金，以參佰元折算壹日，扣案之武士刀壹把（無木製刀柄），沒收。。
乙○○共同於夜間及公共場所，未經許可攜帶刀械，處有期徒刑參月，如易科罰金，
以參佰元折算壹日，前項扣案之武士刀壹把（無木製刀柄），沒收。
    事  實
一、王鍾慶曾於民國八十七年間因湮滅證據案件，經本院判處有期徒刑三月確定，並
    於八十七年八月十八日執行完畢。詎甲○○仍不知警惕，於八十九年三月二十六
    日夜間凌晨二時三十分許，與有犯意聯絡之乙○○，共同未經許可攜帶武士刀一
    把（刀身長七十一公分，刀柄部分長十一點五公分，寬約二點五公分，無木製刀
    柄），並由王鍾慶駕駛乙○○所有車牌號碼ＸＴＣ—五七七號機車一部（以膠布
    遮住車牌號碼）後載乙○○，乙○○則將武士刀藏於所穿著之夾克內，惟未注意
    而將武士刀一截露出在外，二人沿高雄市○鎮區○○路行駛時，適為對向巡邏之
    員警丙○○見該露出之武士刀一截而發覺，並將巡邏車折返後，在高雄市○鎮區
    ○○路萬里香海產店前查獲，並扣得武士刀一把。
二、案經高雄市政府警察局前鎮分局報告台灣高雄地方法院檢察署檢察官偵查起訴。
    理  由
一、訊據被告甲○○及乙○○均矢口否認有何右揭未經許可攜帶武士刀一把之犯行，
    被告二人均辯稱：「刀子並不是我們的，是飆車族拿刀要砍乙○○，沒砍到，刀
    子掉到馬路中間，之後警察來了，飆車族跑掉，警察因此認為刀子是我們的。」
    云云，惟查，右揭被告二人係共乘一部機車，且因被告乙○○將武士刀一截露出
    在外，為警發覺後折返而查獲之事實，業據證人即查獲被告二人之員警丙○○於
    偵查及本院審理中證述：「當天巡邏時我看到被告二人騎一部機車，後面那位有
    帶刀子，並無刀柄，用衣服蓋住尾端有露出一截，我覺得可疑，將車子折返後查
    獲武士刀放在車子旁邊樹的下面，車牌用膠布貼著，看不出被告二人被飆車族追
    ，感覺上是一起的。」等語甚詳，是警員係因巡邏中見被告乙○○衣服尾端已露
    出武士刀一截，心覺可疑始折返後而將被告二人查獲，並非係至查獲現場時始發
    覺該把武士刀之存在，況參以被告二人所騎乘之被告乙○○所有車牌號碼ＸＴＣ
    —五七七號機車，其上之車牌尚以膠布黏貼，致無法清楚辨識，有高雄市政府警
    察局舉發違反道路交通管理事件通知單一紙在卷可稽，顯係被告二人為避免遭警
    方發現攜帶武士刀時，可透過車牌號碼而追查所有人，雖被告二人均辯稱：該把
    武士刀係飆車族所有，且因怕遭人追打，才在車牌上貼膠布云云，惟被告二人均
    無法舉證以實其說，自不足採信，此外，復有扣案之武士刀一把在卷可資佐證，
    而該武士刀一把，於偵查中經檢察官及本院當庭勘驗結果，刀身長七十一公分，
    刀柄部分長十一點五公分，寬約二點五公分，雖無木製刀柄，但刀身已經開鋒，
    握柄長度已可雙手握住，應認有殺傷力，且屬槍砲彈藥刀械管制條例第四條第一
    項第三款所列之武士刀。綜上所述，被告二人所辯，顯係事後卸責之詞，均不足
    採信，渠等有右揭未經許可攜帶武士刀之犯行，應堪認定。
二、被告二人係於一般車輛可通行之道路上即公共場所，經警發覺後而查獲攜帶武士
    刀之犯行，是核被告二人所為，均係違反槍砲彈藥刀械管制條例第十五條第一款
    及第二款之於夜間及公共場所未經許可攜帶刀械罪。被告二人就前述犯行，有犯
    意聯絡及行為分擔，應論以共同正犯。被告王鍾慶曾因湮滅證據案件，經本院判
    處有期徒刑三月確定，並於八十七年八月十八日執行完畢，有台灣高等法院被告
    全國前案紀錄表一紙在卷可查，其受有期徒刑之執行完畢，五年以內再犯有期徒
    刑以上之罪，為累犯，應依法加重其刑。爰審酌被告二人犯後猶飾詞卸責，顯見
    均無悔意，及渠等攜帶之刀械種類、時間，且念及被告甲○○患有精神分裂症之
    疾病，有高雄市立凱旋醫院診斷書一紙在卷可憑，另被告甲○○於八十七年八月
    間，因竊盜等案件於本院審理時，經法院請高雄市立凱旋醫院鑑定被告甲○○之
    精神狀況，鑑定結果認被告因患有妄想型精神分裂症已達精神耗弱之狀態，有高
雄市凱旋醫院函一紙在卷可稽，而本案中經本院函請高雄市立凱旋醫院，已安排
    三次門診時間以鑑定被告於本案犯罪時之精神狀態，惟被告均未到院接受鑑定，
    致無從得知被告甲○○於本案犯罪時精神狀況是否有異常，雖被告甲○○於本院
    審理中自承於本案犯罪時：「人很清醒，沒有感覺不適。」等語，惟本院綜合考
    量上情，爰分別量處被告二人如主文所示之刑，並均諭知易科罰金之折算標準。
    扣案之武士刀一把，經勘驗結果具有殺傷力，已如前述，為槍砲彈藥刀械管制條
    例第四條第一項第三款所列之武士刀，係屬違禁物，應依刑法第三十八條第一項
    第一款規定，宣告沒收。末按行為後法律有變更者，適用裁判時之法律，刑法第
    二條第一項前段定有明文，又易服勞役及期間、數罪併罰之定執行刑、緩刑及易
    以訓誡易科罰金各事項，均依新法，有最高法院二十四年七月總會決議（二）可
    資參照，而刑法第四十一條已於九十年一月十日修正，並於同年月十二日生效，
    參諸前揭法條規定及決議意旨，本件自應適用裁判時即修正後刑法第四十一條第
    一項規定，諭知易科罰金之折算標準，併此敘明。
據上論斷，應依刑事訴訟法第二百九十九條第一項前段，槍砲彈藥刀械管制條例第十
五條第一款、第二款，刑法第二條第一項前段、第十一條、第二十八條、第四十七條
、第四十一條第一項、第三十八條第一項第一款，罰金罰鍰提高標準條例第二條，判
決如主文。
本案經檢察官劉玲興到庭執行職務。
中      華      民      國      九十      年      七      月    三十一  日
                                  臺灣高雄地方法院刑事第三庭
                                          審判長法  官   宋  明  中
                                                法  官   簡  志  瑩
                                                法  官   呂  憲  雄
右正本證明與原本無異。
如不服本判決，應於判決送達後十日內，向本院提出上訴狀。
                                                書記官   許  麗  珠
中      華      民      國      九十      年      八      月       一   日
附錄本判決論罪科刑之法條：
槍砲彈藥刀械管制條例第十五條第一款
未經許可攜帶刀械而有下列情形之一者，處二年以下有期徒刑：
一  於夜間犯之者。


司法院資訊處製作；財團法人民間司法改革基金會備份。
